【裁判字號】    99,交聲,330
【裁判日期】    990621
【裁判案由】    違反道路交通管理處罰條例聲明異議
【裁判全文】
臺灣新竹地方法院交通事件裁定         99年度交聲字第330號
原處分機關  交通部公路總局新竹區監理所
異  議  人
即受處分人  甲○○
上列異議人即受處分人因違反道路交通管理處罰條例案件，對於
交通部公路總局新竹區監理所99年5月19日竹監自字第裁50-E000
00000 號違反道路交通管理事件裁決書所為之裁決，聲明異議，
本院裁定如左下
    主  文
原處分撤銷。
甲○○汽車駕駛人駕駛汽車，經測試檢定酒精濃度超過規定標準
，吊扣小型車普通駕駛執照壹年。
    理  由
一、(1)按汽車駕駛人飲用酒類後，其吐氣所含酒精濃度超過每公
    升0.25毫克以上者，不得駕車；汽車駕駛人，有第35條第1
    項規定之酒後駕車情形，應接受道路交通安全講習；汽車駕
    駛人，駕駛汽車經測試檢定，有酒精濃度超過規定標準者，
    處15,000元以上60,000元以下罰鍰，並當場移置保管其車輛
    及吊扣其駕駛執照1年，道路交通安全規則第114條第2 款及
    道路交通管理處罰條例第35條第1項第1款、第24條第1項第2
    款分別定有明文。(2)次按道路交通管理處罰條例第68條業於
    94年12月14日修正，並自95年3月1日施行，修正前該條文規
    定：「汽車駕駛人，因違反本條例及道路交通安全規則之規
    定，受吊扣或吊銷駕駛執照處分時，吊扣或吊銷其持有各級
    車類之駕駛執照」；修正後該條文規定：「汽車駕駛人，因
    違反本條例及道路交通安全規則之規定，受吊銷駕駛執照處
    分時，吊銷其持有各級車類之駕駛執照」。查該條文修正前
    ，其原提案修正條文為：「汽、機車駕駛人，因違反本條例
    及道路交通安全規則之規定，受吊扣或吊銷駕駛執照處分時
    ，吊扣或吊銷其違法或違規當時所駕駛車輛之駕駛執照」；
    立法理由略以：「原條文將違法或違規駕駛人所持有各級車
    類之駕駛執照一併吊扣或吊銷，失之過酷，影響人民工作及
    生活甚鉅，爰修正之」等語。而最後通過之修正條文，係將
    道路交通管理處罰條例第68條原有條文中之「吊扣或」三字
    刪除。準此，參照上開立法理由及立法經過，依修正後之條
    文，上開規定受「吊銷駕照」處分者，仍維持吊銷駕駛人持
    有各級車類之駕駛執照，至於受「吊扣駕照」處分者，則僅
    「吊扣」其違法或違規當時所駕駛車輛之駕駛執照，不再吊
    扣其持有各級車類之駕駛執照。(3)又違反道路交通管理事件
    裁決書處罰主文欄，應填註應受吊扣之汽車牌照、駕駛執照
    或執業登記證名稱、號碼及吊扣期間，違反道路交通管理事
    件統一裁罰基準及處理細則第43條第2項第3款亦定有明文。
二、原處分機關略以：異議人即受處分人甲○○於民國99年5月1
    8日晚上11時02分許，駕駛車號6739-YW號自小客車，行經新
    竹縣新豐鄉台61線南下61公里處，因「汽車駕駛人酒精濃度
    超過規定標準（經酒精測試為0.35MG/L）」之違規事由，為
    新竹縣政府警察局竹北分局後湖派出所員警當場填製竹縣警
    交字第E00000000號舉發違反道路交通管理事件通知單（下
    稱舉發通知單）舉發，原處分機關認異議人確有前述行為，
    乃於99年5 月19日以竹監自字第裁50-E00000000號裁決書（
    下稱裁決書），依道路交通管理處罰條例第35條第1項第1款
    （原處分漏載同條例第24條第1項第2款）規定，裁處異議人
    罰鍰新臺幣（下同）19,500元，吊扣駕駛執照12個月，並施
    以道路交通安全講習等語。
三、聲明異議意旨略以：因我酒駕時是小客車違規，如吊駕照會
    影響我家庭生計，因我駕照是職業聯結車駕照（罰鍰19,500
    元及施以道安講習部分未據異議）等語。
四、經查：
（一）本件異議人甲○○於99年5 月18日晚上11時02分許，駕駛
      車號6739-YW號自小客車，行經新竹縣新豐鄉台61線南下6
      1 公里處，因「汽車駕駛人酒精濃度超過規定標準（經酒
      精測試為0.35MG/L）」之違規事由，為新竹縣政府警察局
      竹北分局後湖派出所員警當場製單舉發，原處分機關乃依
      道路交通管理處罰條例第35條第1 項第1 款（原處分漏載
      同條例第24條第1 項第2 款）規定，裁處異議人吊扣駕駛
      執照12個月、罰鍰19,500元，並有施以道路安全講習之處
      分等情，為異議人所不爭執，並上開舉發通知單、裁決書
      在卷可稽，是異議人前開違規行為堪以認定。
（二）關於吊扣何等級車輛駕駛執照之疑義：
  １、按道路交通管理處罰條例第68條業於94年12月14日修正，
      並自95年3月1日施行，修正前該條文規定：「汽車駕駛人
      ，因違反本條例及道路交通安全規則之規定，受吊扣或吊
      銷駕駛執照處分時，吊扣或吊銷其持有各級車類之駕駛執
      照」；修正後該條文規定：「汽車駕駛人，因違反本條例
      及道路交通安全規則之規定，受吊銷駕駛執照處分時，吊
      銷其持有各級車類之駕駛執照」。查該條文修正前，其原
      提案修正條文為：「汽、機車駕駛人，因違反本條例及道
      路交通安全規則之規定，受吊扣或吊銷駕駛執照處分時，
      吊扣或吊銷其違法或違規當時所駕駛車輛之駕駛執照」；
      立法理由略以：「原條文將違法或違規駕駛人所持有各級
      車類之駕駛執照一併吊扣或吊銷，失之過酷，影響人民工
      作及生活甚鉅，爰修正之」等語。而最後通過之修正條文
      ，係將道路交通管理處罰條例第68條原有條文中之「吊扣
      或」三字刪除。準此，參照上開立法理由及立法經過，依
      修正後之條文，上開規定受「吊銷駕照」處分者，仍維持
      吊銷駕駛人持有各級車類之駕駛執照，至於受「吊扣駕照
      」處分者，則僅「吊扣」其違法或違規當時所駕駛車輛之
      駕駛執照，不再吊扣其持有各級車類之駕駛執照。經查，
      本件異議人違規行為時間為98年9月7日，徵諸首揭道路交
      通管理處罰條例第68條之修正時間，本件自應適用修正後
      之現行道路交通管理處罰條例第68條之規定，先予敘明。
  ２、現行道路交通管理處罰條例第68條之規定既將「吊扣」等
      字刪除，異議人受吊扣駕駛執照處分時，應不再吊扣其持
      有之各級車類駕駛執照，故原處分機關於作成吊扣駕駛執
      照處分時，應就異議人所應吊扣之駕駛執照種類予以限定
      ，即僅得吊扣異議人違規當時所駕駛車輛之駕駛執照，始
      符依法行政原則。是本件異議人於違規時領有職業聯結車
      駕駛執照而具有駕駛小型車之資格，其駕駛小型車違規，
      依法所受之處分應為限制其駕駛小型車之權利，而非限制
      異議人駕駛職業聯結車之權利，始符合比例原則。
  ３、觀諸原處分機關出具之裁決書內容，並未依照違反道路交
      通管理事件統一裁罰基準及處理細則第43條第2項第3款規
      定而載明裁決吊扣何等級車輛之駕駛執照，核屬內容不明
      確之裁決處分。嗣觀諸原處分機關就本件聲明異議之意見
      書內容，則記載吊扣異議人違規時所考領之職業聯結車駕
      駛執照，是認原處分機關無視於現行道路交通管理處罰條
      例第68條之修法意旨，而欲執行吊扣異議人所考領之職業
      聯結車駕駛執照，顯已逾越現行道路交通管理處罰條例第
      68條之規範意涵及範圍，與依法行政原則有違。
  ４、從而，本件異議人之「酒後駕駛自用小客車，經測試呼氣
      中酒精濃度超過規定標準」之違規行為，依法僅能吊扣異
      議人小型車普通駕駛執照1 年。至於本件異議人有無小型
      車普通駕駛執照可供吊扣，係屬執行方式之問題，行政機
      關本應時時因應法令之變更，而精進其行政執行成效，斷
      不得因技術層面之執行困難，而置立法修正通過之條文不
      予遵守適用，甚或逾越比例原則，此技術層面的問題，要
      難據為原處分並無不當之理由。
五、綜上所述，原處分機關就裁處吊扣異議人駕駛執照12個月之
    裁決處分，屬於不確定之裁決處分，本院援依上開理由，認
    原處分機關所為之裁決處分，依法僅能吊扣異議人小型車普
    通駕駛執照1 年，為避免原處分機關以內容不確定之裁決處
    分，執行吊扣異議人之職業聯結車駕駛執照之爭端，本院就
    此部分，撤銷原裁決處分，諭知如主文第2 項所示之裁罰。
    至原處分機關另裁處異議人罰鍰19,500元及施以道安講習部
    分，聲明異議意旨並未指摘及此，本院自毋庸另為裁處，附
    此敘明。
六、據上論斷，應依道路交通案件處理辦法第20條前段，裁定如
    主文。
中    華    民    國    99    年    6     月    21    日
                  交通法庭法    官   黃美文
以上正本證明與原本無異。
如不服本裁定，應於裁定送達後5日內向本院提出抗告狀。
中    華    民    國    99    年    6     月    21    日
                          書 記 官   劉亭筠

司法院資訊處製作；財團法人民間司法改革基金會備份。
